【裁判字號】    99,訴,1282
【裁判日期】    991029
【裁判案由】    違反毒品危害防制條例
【裁判全文】
臺灣彰化地方法院刑事判決              99年度訴字第1282號
公  訴  人  臺灣彰化地方法院檢察署檢察官
被      告  甲○○
上列被告因違反毒品危害防制條例案件，經檢察官提起公訴（99
年度毒偵字第1559、1700號），本院合議庭裁定由受命法官獨任
進行簡式審判程序，茲判決如下：
    主  文
甲○○施用第一級毒品，累犯，處有期徒刑拾月；又施用第一級
毒品，累犯，處有期徒刑拾月。應執行有期徒刑壹年陸月。
    犯罪事實
一、甲○○曾於民國93年間因連續施用第1 級毒品案件，經本院
    以93年度訴字第1390號刑事判決判處有期徒刑10月確定；復
    於94年間因連續施用第1 級毒品案件，經本院以94年度訴字
    第373 號刑事判決判處有期徒刑11月確定，上揭2 罪，經聲
    請本院以94年聲字第1535號裁定應執行有期徒刑1 年8 月確
    定後，經移送接續執行，於95年5 月4 日縮短刑期假釋出監
    且付保護管束，並於95年9 月22日保護管束期滿，視為執行
    完畢。其前於93年間因施用毒品案件，經本院裁定送勒戒處
    所觀察、勒戒後，認無繼續施用毒品之傾向，於93年6 月24
    日觀察、勒戒執行完畢釋放，且經臺灣彰化地方法院檢察署
    檢察官以93年度毒偵字第1456號為不起訴處分確定；復於前
    揭觀察、勒戒執行完畢釋放5 年內，於93年間因連續施用第
    1 級毒品案件，經本院於93年12月31日以93年度訴字第1390
    號刑事判決判處有期徒刑10月，並於94年1 月24日確定。詎
    其不知悔改，明知海洛因及甲基安非他命，分別業經公告為
    毒品危害防制條例第2 條第2 項第1 、2 款所列管之第1 、
    2 級毒品，不得非法持有、施用，於前揭觀察、勒戒執行完
    畢釋放後5 年內，於93年間再犯施用毒品案件，經法院判處
    罪刑確定後，復個別2 次基於施用第1 級毒品海洛因之犯意
    ，(一)於99年7 月19日下午2 時許，在設於彰化縣線西鄉之西
    濱加油站廁所內，將海洛因摻水以注射針筒注射入體內之方
    式，施用第1 級毒品海洛因1 次。嗣經警方於99年7 月21日
    上午6 時40分，持本院核發之搜索票至其位於彰化縣線西鄉
    ○○路23號住處搜索而查獲，且於同日上午8 時30分採尿送
    驗後，始知上情；(二)另於99年8 月9 日中午12時許，在設於
    彰化縣線西鄉之西濱加油站廁所內，將海洛因摻水以注射針
    筒注射入體內之方式，施用第1 級毒品海洛因1 次。嗣經警
    方於99年8 月12日下午1 時11分，因另案毒品案件，通知其
    至警局調查，且於同日下午1 時52分採尿送驗後，始知上情
    。
二、案經彰化縣警察局和美分局、臺中縣警察局刑事警察大隊分
    別報請臺灣彰化地方法院檢察署檢察官偵查起訴。
    理  由
一、本案被告甲○○所犯係死刑、無期徒刑、最輕本刑為3 年以
    上有期徒刑以外之罪，其於準備程序就前揭被訴事實為有罪
    之陳述，經受命法官告知簡式審判程序之旨，並聽取其與公
    訴人之意見後，本院認無不得或不宜改依簡式審判程序進行
    之處，爰依刑事訴訟法第273 條之1 第1 項、第284 條之1
    ，裁定本案由受命法官獨任進行簡式審判程序，合先敘明。
二、訊據被告對其於上揭時、地，分別施用第1 級毒品海洛因各
    1 次之事實，於本院審理時均坦承不諱（參見本院99年10月
    22日審判筆錄）。另查：
  (一)被告係分別於99年7 月21日上午8 時30分、同年8 月12日下
    午1 時52分，經警方採集被告尿液送驗結果，均呈嗎啡陽性
    反應，此有詮昕科技股份有限公司（下稱詮昕公司）99年7
    月30日報告編號00000000號濫用藥物尿液檢驗報告及委託檢
    驗尿液代號與真實姓名對照認證單各1 份（參見彰化縣警察
    局和美分局和警分偵字第0990015215號警卷第12、13頁）、
    詮昕公司99年8 月26日報告編號00000000號濫用藥物尿液檢
    驗報告及委託檢驗尿液代號、真實姓名對照表、採集尿液送
    驗採證同意書各1 份（參見臺中縣警察局中縣警刑大偵五字
    第0990014652號警卷第10、11、13頁）附卷可稽，足見被告
    確有施用第1 級毒品海洛因2 次之事實，應可認定。
  (二)按海洛因施用入人體後水解還原成嗎啡，再循嗎啡之代謝方
    式排出體外，業據行政院衛生署藥物食品檢驗局73藥檢壹字
    第030221號函說明綦詳，且依醫學臨床實驗及根據英國藥學
    會出版Isolation and Indentification of Drugs一書第2
    版載明：口服或注射海洛因後可快速吸收，並於血液中迅速
    代謝成6 —乙醯嗎啡，然後轉變成嗎啡；再毒品施用後於尿
    液、血液中可檢出之最大時限，與施用劑量、施用頻率、施
    用方式、施用者飲水量之多寡、個人體質、檢體收集時間點
    及所用檢測方法之靈敏度等因素有關，因個案而異，一般於
    尿液中可檢出之最大時限，古柯鹼為施用後1 至4 天、海洛
    因為2 至4 天、嗎啡為2 至4 天、大麻為1 至10天、安非他
    命為1 至4 天、甲基安非他命為1 至5 天、MDMA為1 至4 天
    、MDA 為1 至4 天、Ketamine為2 至4 天等語，業經行政院
    衛生署管制藥品管理局92年7 月23日管檢字第0920005609號
    函載明明確。是依上開說明，佐以被告前揭尿液檢驗報告，
    被告自白於前揭時間，分別有施用第1 級毒品海洛因各1 次
    等語，核與前揭事證相符，應堪採信。
  (三)施用第1 、2 級毒品為犯罪行為，毒品危害防制條例第10條
    定有處罰明文。故施用第1 、2 級毒品者，依前揭規定本應
    科以刑罰。惟基於刑事政策，對合於一定條件之施用者，則
    依同條例第20條、第23條之規定，施以觀察、勒戒及強制戒
    治之保安處分。毒品危害防制條例於92年7 月9 日修正公布
    ，自93 年1月9 日施行，其中第20條、第23條將施用毒品之
    刑事處遇程序，區分為「初犯」及「5 年內再犯」、「5 年
    後再犯」。依其立法理由之說明：「初犯」，經觀察、勒戒
    或強制戒治後，應為不起訴處分或不付審理之裁定；經觀察
    、勒戒或強制戒治執行完畢釋放後，「5 年內再犯」者，因
    其再犯率甚高，原實施之觀察、勒戒及強制戒治既已無法收
    其實效，爰依法追訴或裁定交付審理。至於經觀察、勒戒或
    強制戒治執行完畢釋放後，「5 年後再犯」者，前所實施之
    觀察、勒戒或強制戒治已足以遮斷其施用毒品之毒癮，為期
    自新及協助其斷除毒癮，仍適用「初犯」規定，先經觀察、
    勒戒或強制戒治之程序。從而依修正後之規定，僅限於「初
    犯」及「5 年後再犯」二種情形，始應先經觀察、勒戒或強
    制戒治程序。倘被告於5 年內已再犯，經依法追訴處罰，縱
    其第3 次（或第3 次以上）再度施用毒品之時間，在初犯經
    觀察、勒戒或強制戒治執行完畢釋放5年 以後，已不合於「
    5 年後再犯」之規定，且因已於「5 年內再犯」，顯見其再
    犯率甚高，原實施觀察、勒戒或強制戒治，已無法收其實效
    ，即應依該條例第10條處罰（最高法院95年度第7 次刑事庭
    會議決議、最高法院97年度第5 次刑事庭會議決議要旨參照
    ）。經查，被告前於93年間因施用毒品案件，經本院裁定送
    勒戒處所觀察、勒戒後，認無繼續施用毒品之傾向，於93年
    6 月24日觀察、勒戒執行完畢釋放，且經臺灣彰化地方法院
    檢察署檢察官以93年度毒偵字第1456號為不起訴處分確定；
    復於前揭觀察、勒戒執行完畢釋放5 年內，於93年間因連續
    施用第1 級毒品案件，經本院於93年12月31日以93年度訴字
    第1390號刑事判決判處有期徒刑10月，並於94年1 月24日確
    定等情之事實，此有臺灣高等法院被告前案紀錄表、臺灣彰
    化地方法院檢察署刑案資料查註紀錄表各1 份附卷可參。被
    告前既曾因施用毒品案件，經觀察、勒戒後，復於觀察、勒
    戒執行完畢釋放後5 年內，再犯施用毒品罪，且經法院判處
    罪刑，嗣後業經確定，被告於犯罪事實欄一(一)(二)所示時間再
    度施用海洛因之犯行等情，即非屬毒品危害防制條例第20條
    第3 項所定「5 年後再犯」之情形，檢察官逕行起訴，要無
    不合。依前開說明，本案被告上開所為，係於上揭觀察、勒
    戒執行完畢釋放後5 年內，再犯施用毒品罪，且經法院判處
    罪刑確定後，再度各犯本案之毒品危害防制條例第10條第1
    項施用第1 級毒品罪，本案事證明確，被告上開犯行，均應
    堪認定。
三、按海洛因為毒品危害防制條例第2 條第2 項第1 款所明定之
    第1 級毒品。核被告所為，均係犯同條例第10條第1 項之施
    用第1 級毒品罪。被告各持有第1 級毒品進而施用，持有之
    低度行為各為施用之高度行為所吸收，均不另論持有毒品之
    罪。被告所犯上開2 罪，犯意各別，行為互異，應分論併罰
    。另查，被告曾於93年間因連續施用第1 級毒品案件，經本
    院以93年度訴字第1390號刑事判決判處有期徒刑10月確定；
    復於94年間因連續施用第1 級毒品案件，經本院以94年度訴
    字第373 號刑事判決判處有期徒刑11月確定，上揭2 罪，經
    聲請本院以94年聲字第1535號裁定應執行有期徒刑1 年8 月
    確定後，經移送接續執行，於95年5 月4 日縮短刑期假釋出
    監且付保護管束，並於95年9 月22日保護管束期滿，視為執
    行完畢等情，此有臺灣高等法院被告前案紀錄表、臺灣彰化
    地方法院檢察署刑案資料查註紀錄表各1 份存卷可考，其於
    5 年內故意再犯本案有期徒刑以上之2 罪，均應依刑法第47
    條第1 項之規定，論以累犯，並各加重其刑。至公訴人雖就
    被告前揭犯行，各具體求刑有期徒刑1 年、1 年等語，然審
    酌被告前因施用毒品案件，經觀察、勒戒執行完畢釋放後，
    仍未能徹底戒絕毒品，復犯本案施用毒品罪，顯見其無戒毒
    悔改之意，惟念其施用毒品之手段，施用毒品乃自戕一己之
    身體健康，尚未對他人造成危害，且犯後已坦承犯行，態度
    尚稱良好等一切情狀，各量處如主文所示之刑，並定其應執
    行之刑。
據上論斷，應依刑事訴訟法第273 條之1 第1 項、第299 條第1
項前段，毒品危害防制條例第10條第1 項，刑法第11條前段、第
47條第1 項、第51條第5 款，判決如主文。
本案經檢察官詹喬偉到庭執行職務。
中    華    民    國    99    年    10    月    29    日
                        刑事第八庭    法  官  唐中興
以上正本證明與原本無異。
如不服本判決應於收受判決後10日內向本院提出上訴書狀，並應
敘述具體理由；其未敘述上訴理由者，應於上訴期間屆滿後20日
內向本院補提理由書（均須按他造當事人之人數附繕本）「切勿
逕送上級法院」。
中    華    民    國    99    年    10    月    29    日
                                      書記官  黃國源
【附錄本案判決論罪科刑法條全文】：
毒品危害防制條例第10條
施用第1 級毒品者，處6 月以上5 年以下有期徒刑。
施用第2 級毒品者，處3 年以下有期徒刑。

司法院資訊處製作；財團法人民間司法改革基金會備份。
